【裁判字號】    92,台上,6616
【裁判日期】    921127
【裁判案由】    偽造文書
【裁判全文】
最高法院刑事判決                              九十二年度台上字第六六一六號
    上  訴  人  甲○○
                丙○○
                乙○○
右上訴人等因偽造文書案件，不服台灣高等法院台南分院中華民國八十八年九月二十
二日第二審判決 (八十八年度上訴字第一二二九號，起訴案號：台灣台南地方法院檢
察署八十七年度偵字第四四六、七０五三號) ，提起上訴，本院判決如左：
    主  文
上訴駁回。
    理  由
一、甲○○部分：
按刑事訴訟法第三百七十七條規定：上訴於第三審法院，非以判決違背法令為理由，
不得為之。是提起第三審上訴，應以原判決違背法令為理由，係屬法定要件。如果上
訴理由並未依據卷內訴訟資料，具體指摘原判決不適用何種法則或如何適用不當，或
所指摘原判決違法情事，顯與法律規定得為第三審上訴理由之違法情形，不相適合時
，均應認其上訴為違背法律上之程式，予以駁回。本件上訴人甲○○上訴意旨略稱：
(一)原判決認定甲○○在王勝雄事務所竊取蔡榮村之權狀、證件等資料影本後，另行起
意，偽刻蔡榮村之印章一枚，於丙○○、乙○○與福灣企業股份有限公司 (下稱福灣
公司) 業務員王國昭簽訂附條件買賣合約書時，持上開竊得之資料假冒蔡榮村充當連
帶保證人，於合約書上偽造「蔡榮村」之印文及署押各二枚，而偽造保證之附條件買
賣合約書行使等情。倘甲○○確有行竊，其動機或目的顯係為了行使偽造私文書，二
行為間應有方法結果之牽連關係，檢察官亦同此認定，原判決認係另行起意，予以分
論併罰，有適用法則不當及理由不備之違法。(二)甲○○自始否認證人王國昭及共同被
告乙○○、丙○○之供述，該附條件買賣合約書上之「蔡榮村」署押，究係何人所偽
造，原審未送請鑑定機關鑑定，亦有調查未盡之違誤等語。
惟查原判決認定上訴人甲○○共同行使偽造私文書之事實，已敘明係依憑告訴人蔡榮
村之指訴，證人王勝雄、王國昭、吳李秀玉之證言，共同被告乙○○、丙○○之供述
，附卷之附條件買賣合約書及蔡榮村之土地、建物所有權狀、房屋稅款繳款書、身分
證等資料影本，為其所憑之證據。原判決認定甲○○至王勝雄事務所，找友人王勝雄
，見蔡榮村委請王勝雄代辦申請信用卡所交付之上開權狀等資料影本，置於該事務所
內，竟意圖為自己不法之所有而竊取之，嗣因得知其友人乙○○與丙○○欲共同出資
購買自小客車，缺少一個保證人，乃另行起意，偽刻蔡榮村之印章一枚，與乙○○、
丙○○共同基於犯意之聯絡，於乙○○、丙○○與福灣公司業務員王國昭簽訂附條件
買賣合約書時，由甲○○持上開竊得之資料假冒蔡榮村充當連帶保證人，在合約書上
偽造「蔡榮村」之印文及署押各二枚，而偽造保證之附條件買賣合約書行使等情。依
其認定之事實，甲○○係竊取前開資料影本後，得知其友人乙○○與丙○○欲共同出
資購買自小客車，缺少一個保證人，始另行起意，為前開偽造文書行為，則原判決認
甲○○所犯竊盜與行使偽造私文書二罪，犯意各別，應予分論併罰，並無方法結果之
牽連關係，自無不當。而甲○○至王勝雄事務所找友人，偶見蔡榮村之權狀等資料影
本置於該事務所內，趁機下手竊取，其後得知其友人乙○○與丙○○買車缺保證人，
始另行起意，利用竊得之資料假冒蔡榮村充當保證人，亦無違情之處。上訴意旨第一
點，對原審採證認事職權之合法行使及原判決已說明之事項，任意指摘，要非合法之
上訴理由。又核閱卷內資料，甲○○並未請求調查附條件買賣合約書上「蔡榮村」署
押是何人之筆跡，而丙○○、乙○○與福灣公司業務員王國昭簽訂附條件買賣合約書
時，係由甲○○持上開竊得之資料假冒蔡榮村充當連帶保證人，在合約書上蓋用偽造
之蔡榮村印章，偽造「蔡榮村」之印文及署押各二枚，以偽造該保證之私文書行使等
情，業據福灣公司業務員王國昭證述綦詳，核與共同被告乙○○、丙○○供稱：甲○
○即係自稱「蔡榮村」而與王國昭對保之人等情相符，王國昭復於檢察官偵查中及第
一審審理時，當庭指認甲○○確為簽訂附條件買賣合約書時，持前開資料假冒蔡榮村
充當連帶保證人之人，另一證人吳李秀玉證稱證件是甲○○交給乙○○，證人王勝雄
證稱蔡榮村之權狀等資料影本是在其事務所遭竊，即甲○○亦不否認曾到過王勝雄事
務所，原判決已一一論列，詳敘其得心證之理由，原審認事證明確，未依職權另請鑑
定機關做筆跡鑑定，自不能指為違法。上訴意旨第二點執此指摘，難認係合法之上訴
理由。其上訴違背法律上之程式，應予駁回。末查本件甲○○未聲明一部上訴，依刑
事訴訟法第三百四十八條第一項規定，視為全部上訴。惟竊盜部分，屬不得上訴第三
審法院之案件，該部分業經原審法院於民國八十九年四月十三日裁定駁回其上訴，附
此明。
二、丙○○、乙○○部分：
查上訴期間為十日，自送達判決後起算，刑事訴訟法第三百四十九條前段定有明文。
又依同法第六十二條準用民事訴訟法第一百三十七條第一項規定，送達於住居所、事
務所或營業所不獲會晤應受送達人者，得將文書付與有辨別事理能力之同居人或受僱
人。本件上訴人丙○○、乙○○因偽造文書案件，經原審判決後，分別於八十八年九
月三十日、十月一日將判決正本依法送達於該二上訴人，有送達證書二紙及台南郵局
八十九年一月十一日第00000000｜００五號函附卷可稽。其上訴期間，分別
算至八十八年十月十日、十月十一日即屆滿十日，扣除在途期間二日，依序計至同年
十月十二日、十月十三日即已屆滿。其期間之末日又非星期日、紀念日、或其他休息
日，乃二人竟延至同年十月十九日始行提起上訴，顯已逾期，其上訴均非合法，應予
駁回。
據上論結，應依刑事訴訟法第三百九十五條前段，判決如主文。
中      華      民      國    九十二    年     十一     月    二十七    日
                              最高法院刑事第十二庭
                                  審判長法官  陳  正  庸
                                        法官  賴  忠  星
                                        法官  王  居  財
                                        法官  張  清  埤
                                        法官  林  開  任
      右正本證明與原本無異
                                              書  記  官
中      華      民      國    九十二    年     十二     月      三      日
                                                                       ：


司法院資訊處製作；財團法人民間司法改革基金會備份。
